臺灣臺中地方法院民事判決
111年度中簡字第2353號
原      告  何玉婷  
訴訟代理人  宋易軒律師
複代理人    陳乃慈律師
被      告  張雁萍  


上列被告因過失傷害案件（111年度交簡字第311號），經原告提
起刑事附帶民事訴訟請求損害賠償（111年度交簡附民字第87號
），由本院刑事庭裁定移送前來，本院於民國111年9月13日言詞
辯論終結，判決如下：
    主      文
被告應給付原告新臺幣捌拾柒萬參仟伍佰柒拾壹元，及自民國一
百一十一年九月十四日起至清償日止，按週年利率百分之五計算
之利息。
原告其餘之訴駁回。
訴訟費用新臺幣壹仟元，由被告負擔新臺幣陸佰貳拾玖元，餘由
原告負擔。
本判決原告勝訴部分得假執行。
    事實及理由
一、被告未於言詞辯論期日到場，核無民事訴訟法第386條各款
    所列情形，爰依原告之聲請，由其一造辯論而為判決。
二、原告主張：被告於民國109年12月19日11時35分許，駕駛車
    牌號碼000-0000號自用小客車（下稱被告汽車），沿臺中市
    北區育才北路由東往西方向車道之右側行駛，行經同市區育
    才北路與錦平北街交岔路口處，本應注意與左側車輛並行之
    間隔，隨時採取必要之安全措施，另汽車行駛至交岔路口左
    轉彎時，應距交岔路口30公尺前顯示方向燈或手勢，而依當
    時天候晴、日間自然光線、柏油路面乾燥、無缺陷、無障礙
    物、視距良好，客觀上並無不能注意之情形，竟疏未注意及
    此，未確認左側車輛之行駛情形，亦未顯示方向燈，即貿然
    左轉彎欲駛入前揭錦平北街，適有原告騎乘車牌號碼000-00
    0號普通重型機車（下稱系爭機車）沿同向同一車道之左側
    在被告汽車左後方直行，系爭機車之右側車身遂與被告汽車
    之左側車身相撞而倒地，原告因而受有右肩肩峰鎖骨韌帶斷
    裂及關節脫位等傷害，業經原告依法提起刑事告訴，並經檢
    察官提起公訴，經本院刑事庭以111年度交簡字第311號判決
    在案，爰依侵權行為之法律關係，請求被告賠償：㈠醫療費
    用新臺幣（下同）152,870元。㈡看護費用72,000元。㈢薪資
    損失210,400元。㈣勞動能力減損441,753元。㈤系爭機車維修
    費用11,600元。㈥精神慰撫金50萬元，共計1,388,623元等語
    。並聲明：⒈被告應給付原告1,388,623元，及自111年9月14
    日起至清償日止，按週年利率百分之5計算之利息。⒉願供擔
    保，請准宣告假執行。
三、被告未於言詞辯論期日到場，亦未提出書狀作何聲明或陳述
    。
四、得心證之理由
  ㈠原告主張被告於上開時地，駕駛被告汽車，疏未注意與左側
    車輛並行之間隔，隨時採取必要之安全措施，且未確認左側
    車輛之行駛情形，亦未顯示方向燈，即貿然左轉彎，致原告
    騎乘之系爭機車與被告汽車碰撞而人車倒地，原告因而受有
    右肩肩峰鎖骨韌帶斷裂及關節脫位等傷害，業據本院調閱11
    1年度交簡字第311號刑事卷宗查明屬實，被告對於原告主張
    之上開事實，已於相當時期受合法之通知，而於言詞辯論期
    日不到場，亦未提出準備書狀爭執，依民事訴訟法第436條
    第2項、第280條第3項準用第1項之規定，視同自認，堪信原
    告主張之事實為真正。
  ㈡按汽車行駛時，駕駛人應注意車前狀況及兩車並行之間隔，
    並隨時採取必要之安全措施；汽車行駛至交岔路口，左轉彎
    時，應距交岔路口30公尺前顯示方向燈或手勢，換入內側車
    道或左轉車道，行至交岔路口中心處左轉，並不得占用來車
    道搶先左轉，道路交通安全規則第94條第3項、第102條第1
    項第5款分別定有明文。經查，被告駕駛車輛未注意與左側
    車輛並行之間隔，且未確認左側車輛之行駛情形，亦未顯示
    方向燈，即貿然左轉彎欲駛入前揭錦平北街，因而與其左後
    方之系爭機車發生碰撞，致生本件車禍，堪認被告駕車具有
    過失甚明。又被告之過失行為與系爭機車受損之結果間，具
    有相當因果關係，故本件損害之發生應由被告負過失賠償責
    任。
  ㈢次按因故意或過失，不法侵害他人之權利者，負損害賠償責
    任。汽車、機車或其他非依軌道行駛之動力車輛，在使用中
    加損害於他人者，駕駛人應賠償因此所生之損害。不法侵害
    他人之身體或健康者，對於被害人因此喪失或減少勞動能力
    或增加生活上之需要時，應負損害賠償責任。不法侵害他人
    之身體、健康、名譽、自由、信用、隱私、貞操，或不法侵
    害其他人格法益而情節重大者，被害人雖非財產上之損害，
    亦得請求賠償相當之金額。不法毀損他人之物者，被害人得
    請求賠償其物因毀損所減少之價額。民法第184條第1項前段
    、第191條之2前段、第193條第1項及第195條第1項、第196
    條分別定有明文。被告駕車之過失行為致原告受有上開損害
    ，二者間具有相當因果關係，已如前述，原告依據侵權行為
    之法律關係請求被告賠償所受損害，洵屬正當，應予准許。
    茲就原告請求被告賠償之項目及金額是否有據，分別說明如
    下：
　⒈醫療費用：
　　原告固主張其因本件事故受有右肩肩峰鎖骨韌帶斷裂及關節
    脫位等傷害，而支出醫療費用152,870元，並舉出醫藥費用
    單據及診斷證明書為證（見附民卷第29至89頁），核屬必要
    費用，自應准許。
　⒉看護費用：
　　原告主張其因本件事故受有上開傷勢，自109年12月22日出
    院後，需專人照護2週；於110年6月8日施行拔除內固定手術
    出院後，需專人照護2週，合計共1個月時間，以1日看護費2
    ,400元計算，共計72,000元等情，業據其提出診斷證明書為
    證。按親屬代為照顧被害人之起居，固係基於親情，但親屬
    看護所付出之勞力並非不能評價為金錢，雖因二者身分關係
    而免除被害人之支付義務，惟此種基於身分關係之恩惠，自
    不能加惠於加害人。故由親屬看護時雖無現實看護費之支付
    ，仍應認被害人受有相當於看護費之損害，得向加害人請求
    賠償，始符公平原則（最高法院94年度台上字第1543號判決
    意旨參照）。經查，中國附醫診斷證明書已載明原告因上開
    傷勢接受右肩肩峰鎖骨韌帶縫合及內固定手術，於109年12
    月22日出院，術後需專人照顧2週；於110年6月7日施行拔除
    內固定手術，於110年6月8日出院，術後需專人照顧2週等語
    （見附民卷第89頁），足見原告需受看護之必要期間為1個
    月。原告雖無現實看護費用之支出，惟揆諸上揭說明，原告
    仍得請求被告賠償相當於看護費用之損害。原告主張看護費
    用以每日2,400元計算，核與市場行情相符，是以原告請求
    受有相當看護費用之損害72,000元（計算式：2,400×30=72,
    000），尚無不合，應予准許。
　⒊薪資損失：
　　原告主張其因本件車禍受傷，自109年12月19日急診住院，
    於同年12月22日出院後，應休養6個月；後於110年6月7日接
    續進行拔除內固定手術，並應休養3個月，合計自109年12月
    19日起至110年9月8日止，共計263日無法正常工作，以勞動
    部發布，自110年1月1日起實施之每月基本工資24,000元計
    算，折合每日薪資為800元，共受有210,400元之薪資損失等
    語。經查，依原告所提診斷證明書醫師囑言所載，原告於10
    9年12月19日因本件車禍急診住院接受前開手術，於109年12
    月22日出院，術後宜休養6個月；於110年6月6日門診住院，
    同月7日施行拔除內固定手術，於同月8日出院，術後宜休養
    3個月等語（見附民卷第89頁），足見原告自109年12月19日
    起至110年9月8日止，確因上開傷勢不能工作而受有薪資損
    失。又依勞動部公布之109年、110年每月基本工資分別為23
    ,800元、24,000元，折合每日薪資分別為793元（計算式：2
    3,800元÷30日＝793元，元以下四捨五入）、800元（計算式
    ：24,000元÷30日＝800元），則原告109年、110年之薪資損
    失分別為10,309元（計算式：793元×13日＝10,309元）、198
    ,400元（計算式：24,000元×8個月＋800元×8日＝198,400元）
    ，合計為208,709元（計算式：10,309＋198,400＝208,709）
    ，此部分請求核屬有據，應予准許；逾此範圍之請求，不應
    准許。
　⒋勞動能力減損：
　　原告主張其因本件事故受有上開傷害，經復健後仍無法回復
    至未受傷之狀態，因而受有7％之勞動力減損，原告為81年7
    月14日出生，於本件事故發生時年滿28歲，算至65歲強制退
    休日即146年7月14日止，並以勞動部發布自111年1月1日起
    實施之每月基本工資25,250元計算，依霍夫曼式計算法扣除
    中間利息，核計其金額為441,753元等語。經查，依國立臺
    灣大學醫學院附設醫院雲林分院（下稱臺大醫院雲林分院）
    之鑑定結果，原告於110年11月12日、同年12月24日至臺大
    醫院雲林分院職業醫學科門診就診，依據原告於中國附醫之
    就醫資料，輔以臺大醫院雲林分院職業醫學科門診病史（含
    工作經歷、內容等職業史）詢問，於使用與受法院囑託而為
    鑑定相同之評估方式後，可得其勞動能力減損比例介於3％至
    7％，有臺大醫院雲林分院診斷證明書在卷可稽 （見附民院
    卷第109頁），本院審酌原告所受傷勢、職業及經歷，認應
    以5％計算其勞動能力減損比例。又查，原告為81年7月14日
    出生，依勞動基準法第54條第1項第1款規定65歲為強制退休
    之年齡，原告計可工作至146年7月14日止，扣除其已請求因
    傷不能工作之損失期間，則其得請求減少勞動能力損失之期
    間，係自110年9月9日起算至146年7月14日止。參以勞動部
    發布110年之每月基本工資以24,000元計算，則原告自110年
    9月9日起至110年12月31日止，依霍夫曼式計算法扣除中間
    利息（首期給付不扣除中間利息），核計其減少勞動能力所
    得之金額為4,498元【計算方式為：14,400×0+(14,400×0.00
    000000)×(1-0)=4,497.534288。其中0為年別單利5%第0年霍
    夫曼累計係數，1為年別單利5%第1年霍夫曼累計係數，0.00
    000000為未滿一年部分折算年數之比例(114/365=0.0000000
    0)。採四捨五入，元以下進位】；另勞動部發布自111年起
    每月基本工資以25,250元計算，則原告自111年1月1日起至1
    46年7月14日止，依霍夫曼式計算法扣除中間利息（首期給
    付不扣除中間利息）核計其減少勞動能力所得之金額為314,
    334元【計算方式為：15,150×20.00000000+(15,150×0.0000
    0000)×(20.0000000-00.00000000)=314,333.0000000000。
    其中20.00000000為年別單利5%第35年霍夫曼累計係數，20.
    0000000為年別單利5%第36年霍夫曼累計係數，0.00000000
    為未滿一年部分折算年數之比例(195/365=0.00000000)。採
    四捨五入，元以下進位】。是以原告自110年9月9日起至146
    年7月14日止所受減少勞動能力之損害金額為318,832元（計
    算式：4,498＋314,334＝318,832）。逾此範圍之請求，不應
    准許。　
　⒌系爭機車維修費用：　
　　原告主張系爭機車因本件車禍受有損害，支出維修費用11,6
    00元，並提出估價單為證。所謂因毀損減少之價額，得以修
    復費用為估定之標準，但以必要者為限，例如修理材料以新
    品換舊品應予折舊，最高法院77年度第9次民庭會議決議闡
    釋甚明。本件因被告於前揭時地駕車疏忽以致肇事，使原告
    之系爭機車毀損，被告自應依上述規定對原告負賠償責任，
    惟系爭機車之零件修理既係以新零件更換被損之舊零件，揆
    諸前揭說明，即非屬必要費用而應扣除零件折舊部分。經查
    ，系爭機車支出修復費用共11,600元（即零件11,600元），
    有前揭估價單為證（見附民卷第97頁）。而依行政院所頒「
    固定資產耐用年數表」及「固定資產折舊率表」之規定，」
    及「固定資產折舊率表」之規定，機械腳踏車耐用年數為3
    年，依定率遞減法每年折舊1,000分之536，再依營利事業所
    得稅查核準則第95條第6項所定固定資產提列折舊採用定率
    遞減法者，以1年為計算單位，其使用期間未滿1年者，按實
    際使用之月數相當於全年之比例計算之，不滿1月者，以月
    計。參以卷附系爭機車之行車執照（見本院卷第55頁），系
    爭機車之原發照日為104年7月2日，至發生事故日之109年12
    月19日，使用期間已逾3年，又採用定率遞減法計算折舊者
    ，其最後1年之折舊額，加歷年累計折舊額，其總和不得超
    過該資產成本10分之9。故逾耐用年數之系爭機車，其殘值
    為10分之1，依上開方式扣除折舊額後，原告得請求之必要
    修車費用為1,160元（計算式：11,600×0.1＝1,160）。
　⒍精神慰撫金：
　　按慰撫金之賠償須以人格權遭遇侵害，使精神上受有痛苦為
    必要，其核給之標準固與財產上損害之計算不同，然非不可
    斟酌雙方身分資力與加害程度，及其他各種情形核定相當之
    數額（最高法院51年台上字第223號判例意旨參照）。查原
    告因被告之傷害行為致受有上開傷害，其身體及精神受有相
    當之痛苦，其請求賠償非財產上之損害，核屬有據。經查，
    原告為大學畢業，目前從事餐飲業，月薪約45,000元至5萬
    元，名下無不動產，有汽車1輛；被告為碩士畢業，職業為
    公務員，名下有房屋3筆、土地8筆及汽車1輛，業據兩造於
    警詢及本院審理時陳明在案（見偵卷第15、23頁、110年度
    交易字第1197號刑事卷第84頁、本院卷第50頁），並經本院
    依職權調閱兩造之稅務電子閘門財產調件明細表在卷足憑。
    本院審酌兩造之身分地位、經濟能力、被告加害情形、原告
    所受傷勢及精神上痛苦程度等一切情狀，認原告請求50萬元
    精神慰撫金，尚嫌過高，應予酌減為12萬元，始為允當，原
    告逾此範圍之請求，則屬無據。
　⒎是以此為計，則被告賠償金額應為873,571元（計算式：152,
    870＋72,000＋208,709＋318,832＋1,160＋120,000＝873,571）。
  ㈣末按給付無確定期限者，債務人於債權人得請求給付時，經
    其催告而未為給付，自受催告時起，負遲延責任。其經債權
    人起訴而送達訴狀，或依督促程序送達支付命令，或為其他
    相類之行為者，與催告有同一之效力；又遲延之債務，以支
    付金錢為標的者，債權人得請求依法定利率計算之遲延利息
    。但約定利率較高者，仍從其約定利率；應付利息之債務，
    其利率未經約定，亦無法律可據者，週年利率為百分之五，
    民法第229 條第2 項、第233 條第1 項及第203 條分別定有
    明文。本件原告對被告之侵權行為損害賠償債權，核屬無確
    定期限之給付，自應經原告之催告而未為給付，被告始負遲
    延責任。準此，原告請求被告自本院言詞辯論期日翌日即11
    1年9月14日起，按週年利率百分之5計付遲延利息，核無不
    合
五、綜上所述，原告依侵權行為之法律關係，訴請被告給付873,
    571元，及自111年9月14日起至清償日止，按週年利率百分
    之5計算之利息，為有理由，應予准許；逾此部分之請求，
    為無理由，應予駁回。
六、本判決原告勝訴部分，係本院就民事訴訟法第427條第2項第
    12款所定訴訟適用簡易程序而為被告敗訴判決，應依同法第
    389條第1項第3款規定，依職權宣告假執行。又原告雖聲請
    供擔保宣告假執行，惟本件係屬簡易訴訟程序，法院為被告
    敗訴判決時，即應依職權宣告假執行，而無待於原告之聲請
    ，是原告聲請供擔保為假執行之宣告，無非促使法院職權之
    發動而已，本院自無須就其聲請為准駁之裁判，附此敘明。
七、訴訟費用負擔之依據：民事訴訟法第79條。
中　　華　　民　　國　　111 　年　　10　　月　　11　　日
                      臺灣臺中地方法院臺中簡易庭
                                  法　官　吳蕙玟
以上正本係照原本作成。
如不服本判決，應於送達後20日內，向本院提出上訴狀並表明上
訴理由，如於本判決宣示後送達前提起上訴者，應於判決送達後
20日內補提上訴理由書（須附繕本）。如委任律師提起上訴者，
應一併繳納上訴審裁判費。
中　　華　　民　　國　　111 　年　　10　　月　　11　　日
                                  書記官　楊思賢